【裁判字號】    89,台上,3715
【裁判日期】    890629
【裁判案由】    業務過失致人於死
【裁判全文】
最高法院刑事判決                              八十九年度台上字第三七一五號
    上  訴  人  甲○○
右上訴人因業務過失致人於死案件，不服台灣高等法院台中分院中華民國八十六年十
二月二十三日第二審判決（八十六年度交上訴字第二五五五號，起訴案號：台灣彰化
地方法院檢察署八十六年度偵字第四九七八號），提起上訴，本院判決如左：
    主  文
上訴駁回。
    理  由
按刑事訴訟法第三百七十七條規定：上訴於第三審法院，非以判決違背法令為理由，
不得為之。是提起第三審上訴，應以原判決違背法令為理由，係屬法定要件，且必須
依據卷內資料為具體之指摘，並足據以辨認原判決已具備違背法令之形式，始屬相當
。又按裁判上一罪案件之重罪部分得提起第三審上訴，其輕罪部分雖不得上訴，依審
判不可分原則，第三審法院亦應併予審判，但以重罪部分之上訴合法為前提。如該上
訴為不合法，第三審法院既應從程序上予以駁回，而無從為實體上判決，對於輕罪部
分自無從適用審判不可分原則，併為實體上審判。本件原判決維持第一審認上訴人一
行為同時觸犯刑法第二百七十六條第二項業務過失致死罪，及勞工安全衛生法第三十
一條第一項雇主違反對防止機械、器具、設備等引起之危害，應有符合標準之必要安
全衛生設備之規定，致發生死亡之職業災害罪，依想像競合犯之規定，從一重論處業
務過失致死罪刑之判決。關於業務過失致死部分，係以上訴人於警訊及檢察官偵查中
之部分自白；證人即在場目擊之泰國籍勞工努該之證言；台灣省政府勞工處中區勞工
檢查所勘驗事故現場後，製作之職業災害報告書；公訴人督同法醫師相驗被害人劉芳
村屍體後，製作之勘驗筆錄，相驗屍體證明書、驗斷書等，為所憑之證據，並明其
綜合判斷各項證據之調查結果，認定上訴人有業務上之過失行為，且其過失與被害人
之死亡間，有相當因果關係，應負業務過失致死罪責之心證理由。對於上訴人所為辯
解，認係卸責之詞，不足採信，亦已依據卷內資料，予以指駁。經核原判決此部分從
形式上觀察，尚無認定事實不憑證據或採證違背法則之情形存在。上訴意旨置原判決
之明白論斷於不顧，全憑己見，否認有過失致死之犯行，而為事實上之爭辯，並就原
審採證認事職權之行使及與判決本旨無關之事項，任意指摘原判決違背法令，難謂已
符合首揭法定上訴第三審之要件。此部分（即業務過失致死部分）其上訴違背法律上
之程式，應予駁回。又關於上訴人違反勞工安全衛生法部分，係屬刑事訴訟法第三百
七十六條第一款不得上訴第三審之輕罪，因得上訴第三審之重罪即業務過失致死部分
，本院既應從程序上予以駁回，揆諸首開說明，此輕罪部分即無從適用審判不可分之
原則而為實體上審判，自應一併駁回。
據上論結，應依刑事訴訟法第三百九十五條前段，判決如主文。
中      華      民      國    八十九    年      六      月    二十九    日
                              最高法院刑事第四庭
                                  審判長法官  黃  劍  青
                                        法官  劉  敬  一
                                        法官  林  增  福
                                        法官  楊  商  江
                                        法官  邵  燕  玲
      右正本證明與原本無異
                                              書  記  官
中      華      民      國    八十九    年      七      月     五       日


司法院資訊處製作；財團法人民間司法改革基金會備份。
